【裁判字號】    91,重上更(五),102
【裁判日期】    920822
【裁判案由】    背信
【裁判全文】
臺灣高等法院高雄分院刑事判決              九十一年度重上更(五)字第一二號
    上  訴  人  台灣高雄地方法院檢察署檢察官
    上  訴  人
    即  被  告  丙○○
    選任辯護人  陳炯雲律師
    被      告  甲○○○
    選任辯護人  唐國盛律師
右上訴人等因被告等背信案件，不服臺灣高雄地方法院八十二年度訴字第一九七四號
中華民國八十二年十月二十九日第一審判決（起訴案號：臺灣高雄地方法院檢察署八
十一年度偵字第一六一○○號、第一八一七○號、第一八三二七號、第一八三二八號
、第一八三二九號、第一八四四五號、第一九三三七號），提起上訴，經最高法院第
五次發回更審，本院判決如左：
    主  文
原判決關於丙○○、甲○○○背信暨定執行刑部分，均撤銷。
丙○○共同連續為他人處理事務，意圖為第三人不法之利益，而為違背其任務之行為
，致生損害於本人之財產，處有期徒刑壹年。
甲○○○共同連續為他人處理事務，意圖為第三人不法之利益，而為違背其任務之行
為，致生損害於本人之財產，處有期徒刑柒月。
    事  實
一、丙○○自民國六十一年八月十日起，至八十一年三月十六日止，擔任高雄縣總工
    會之總幹事，係高雄縣總工會儲蓄存款業務行為負責人，黃王美雲先後擔任會計
    幹事、組長，甲○○○擔任會計幹事，李明郎及已故黃柏松（訴訟中死亡，業經
    判決不受理）則擔任放款業務。緣丙○○因於六十九年間因高雄縣總工會經營儲
    蓄存款業務，經檢察官不起訴處分在案，自信高雄縣總工會辦理不特定人儲蓄業
    務係屬合法，致忽略該總工會對於非會員之存款業務，並不在法令或政府許可範
    圍內，自七十八年七月底起，與黃王美雲、甲○○○、李明郎及已故黃柏松等總
    工會儲蓄部之職員，共同經營對外辦理非會員之活期及定期存款、放款業務，至
    八十一年初，累計吸收活期存款部分為新台幣（下同）九千四百八十八萬五千五
    百九十一元五角，定期存款部分為二億七千五百十九萬六千八百六十元（以上均
    含合法會員儲蓄之金額，因非會員人數及金額無從確定，致無法分列）。以上丙
    ○○、黃王美雲、甲○○○被訴違反銀行法部分，業經本院八十六年上更二字第
    四二○號判決免刑，經檢察官提起上訴，最高法院駁回檢察官上訴確定在案，李
    明郎經本院八十九年上更三字第五號判決免刑確定，已故黃柏松業已判決不受理
    確定，核先敘明。
二、丙○○為高雄縣總工會之總幹事（登載不實之偽造文書罪部分業經本院前審判處
    有期徒刑一年確定），繆雄標擔任會計組長（七十九年三月退休，偽造文書、背
    信部分，分別判處有期徒刑十月、五月確定）、黃王美雲（偽造文書、背信部分
    ，分別業經本院前審判處有期徒刑八月、十月確定）先後擔任會計幹事、組長，
    甲○○○、楊黃寶玉擔任會計幹事，均受高雄縣總工會理事會之託，辦理該存放
    款業務及一般行政業務之人，並有積極維護總工會之財產免於損失之任務，丙○
    ○等五人均明知總務組長吳玉珠並非總工會之定期存款戶，且吳玉珠所持以質押
    定期存款單為高雄縣鳳山市龍山寺（以下稱龍山寺）所有，均明知吳玉珠未經龍
    山寺授權同意，不得以龍山寺之定期存款單質押借款予吳玉珠個人。惟丙○○、
    繆雄標、黃王美雲、楊黃寶玉與甲○○○，竟共同基於意圖為吳玉珠不法利益之
    概括犯意，自七十六年一月二十三日起，至七十九年十二月二十日止，先後於附
    表一所示之時間（其中繆雄標最後一次核准吳玉珠貸款時間，為七十九年九月二
    十六日），在高雄縣總工會，質押借款予吳玉珠如附表一所示之八十八筆款項（
    借款人、借款時間、借款借額及承辦人姓名均詳附表一所列），共計三千九百八
    十六萬元，而共同為違背任務之行為。嗣因吳玉珠投資股票虧損，因吳玉珠無法
    清償上開之貸款，致生總工會難以追償之損失。
三、案經張台霞、乙○○訴由暨法務部調查局高雄縣調查站移送臺灣高雄地方法院檢
    察署檢察官偵查起訴。
    理  由
一、訊據上訴人即被告丙○○、被告甲○○○，對於吳玉珠未經龍山寺管理委員會之
    同意，擅持其所保管該寺所有之定期存款單向高雄縣總工會質押借款乙事供認不
    諱，惟均矢口否認事先知情，被告丙○○辯稱：被告吳玉珠持其所保管之定期存
    款單向高雄縣總工會質押借款，其作業程序授權會計組可完全處理，根本未向伊
    報告，亦不須由伊批准，貸款予吳玉珠之八十八筆款項，吳玉珠借款時所書立之
    「會員儲蓄金預借憑證」均未經伊核章，故伊對此事完全不知情云云；被告甲○
    ○○則辯稱：吳玉珠未經龍山寺之同意持該寺之定期存款單向總工會質押借款，
    伊並不知情，因吳玉珠係龍山寺之會計人員，其所持單據及印鑑均無誤，依作業
    規定有付款之義務，伊為最低層之員工，對吳玉珠之貸款職責僅係核對其預借憑
    證與定存單印鑑是否相符，印章相符即必須往上呈報，至於是否准貸或何時貸出
    ，均不知情，亦不能過問，並無共同背信之犯意聯絡及犯行云云。
二、經查：
（一）被告丙○○辯稱定存單質借非屬其職掌範圍，貸款予吳玉珠之款項，吳玉珠借
      款時所書立之八十八張「會員儲蓄金預借憑證」均未經總幹事核章，伊並不知
      情云云。惟查：
    (一)被告丙○○於法務部調查局高雄縣調查站（以下簡稱高雄縣調查站）訊問時供
      稱「依規定借款人必須為定期單之存戶，其所貸之金額僅能達其面額之九成，
      申請人填具會員儲蓄金預借憑證，交由承辦人、會計、會計組長核定，入帳後
      由出納付款，再由會計製作傳票，於隔日呈核總幹事」等語（見八十一年度偵
      字第一八四四五號卷第十四頁）。被告甲○○○於高雄縣調查站訊問時供稱「
      若是員工或會員借貸，總幹事也指示可以全額借貸，而這些流程也需會計組長
      、總幹事過目、蓋章後核可才成；總幹事並未在定存單借款憑證上蓋章，原因
      為何我不了解，但總幹事簡隆事每日報表上有過目蓋章，直到龍山寺發生呆帳
      官司敗訴，丙○○才在本票收據上蓋章；吳玉珠持龍山寺之定期存款單向總工
      會借款一事，被告丙○○、繆雄標、黃王美雲等人均知情，惟他們均未採取何
      措施，亦無制止，依前手之作法繼續辦理吳玉珠此件貸款案」等語（見八十一
      年度偵字第一八三二九號卷第三五頁至第三八頁），其於原審亦陳稱「吳玉珠
      持龍山寺之定存單向總工會質押時需經過總幹事核可」等語（見原審卷第一九
      一頁）。復於本院更一審時供稱「借款本票與傳票同時完成，作完交給組長」
      等語（見第一○七頁）。
    (二)原審同案被告黃王美雲於高雄縣調查站供稱「丙○○是為了推卸責任，才會作
      不實陳述，依我們作業規定會計製作傳票，轉給出納於當日簽呈總幹事核可後
      ，由出納付款，若總幹事不在，則於翌日補呈核總幹事核可。丙○○一定要核
      章，定存單質借才能放款，另在我印象中，以往會員儲蓄金預借憑證中，丙○
      ○也曾在其上核章，只是這些憑證因借款人已還清而發還本人，總工會無留下
      原本或影本」等語（見八十一年度偵字第一八一七○號卷第二二六頁），其於
      原審亦稱「吳玉珠持龍山寺之定存單向總工會質押時需經過總幹事核可」等語
      （見原審卷第一九一頁）。復於本院更一審時稱「吳玉珠質押借款，總幹事知
      道，大筆金額用支票，總幹事會蓋到章，憑證有經過總幹事（見第十一頁）；
      本院更二審時稱「吳玉珠質借當時我是代理組長，謝瑞珠核對後，送給我審核
      ，再送我組長繆雄標蓋章，最後是總幹事處，預借憑證要總幹事蓋章，吳玉珠
      這件為何沒蓋章，我不知道」、「總幹事辯解預借憑證只到會計組是不對的」
      、「依放款流程預借憑證、傳票及定期存單是一併呈送上去，丙○○不可能不
      知道，他是總工會的執行者，放款經他過目」、「龍山寺是用大額是用支票支
      付，是當天必須交付，印鑑是丙○○保管，總幹事照規定應蓋章，他不蓋我也
      沒辦法」及「總幹事始終說他不知情，但每天傳票都有他蓋章，而龍山寺支票
      都是大額款項，他蓋章卻說不知情，純屬卸責之詞」等語（見第六六頁、第八
      六頁、第一一六頁、第一九五頁及第一九九頁）。在本院調查時則稱「謝瑞珠
      的傳票我拿給組長，組長審核後交給出納，出納拿給總幹事，最後再根據傳票
      付款」等語（見本院卷第一四七頁）。
    (三)又原審同案被告繆雄標亦於高縣調查站中供稱「借款人必須持用本人在總工會
      之定期存單，並填具會員預借憑證及本票，然後由經辦人簽由會計、組長、總
      幹事、理事長審核通過，再由出納蓋章付款。吳玉珠之憑證上均無總幹事核章
      ，依照規定是不可以，一定要總幹事核章後，出納黃寶玉才可付款，何以會這
      樣我並不清楚。我知道吳玉珠持非以本人而是龍山寺之定期存款單向總工會質
      押借款之事，但這是經過總幹事丙○○的同意辦理的」、「吳玉珠是總工會總
      務組長，兼龍山寺之會計，所以承辦人謝瑞珠、會計王美雲、出納黃寶玉，總
      幹事丙○○及我本人雖然都知道吳玉珠是拿龍山寺之定期存單抵押借款，但還
      是同意給予貸放」等語（見八十一年度偵字第一八三二九號偵卷第二六頁及第
      二七頁）。其於原審亦稱「吳玉珠持龍山寺之定存單向總工會質押時需經過總
      幹事核可」等語（見原審卷第一九一頁），在本院更一審時稱「傳票和本票一
      起來才放款，要拿給總幹事蓋後才付款」等語（見第一○七頁）。在本院則明
      確陳述「定存、質借都要丙○○同意，才能借錢，我們會計沒有這個權力，一
      定要總幹事核章才能放款」等語（見本院卷第一五四頁）。
    (四)原審同案被告楊黃寶玉亦於高縣調查站中供稱「我之所以付款是我曾經與繆雄
      標分別請示過丙○○，這種預借憑證上無總幹事核章情況下可否付款，丙○○
      說沒關係可以照付，我才付款。因為丙○○以經常不在為由指示可以先行付款
      ，誰知事後他不在預借憑證上蓋章認證」等語（見八十一年度偵字第一八三二
      九號偵卷第三三頁及第三四頁）。又「（問：何以吳玉珠前述八十八筆預借憑
      證上均未核章，是否明知其係冒貸而予規避責任？）當時丙○○表示法定代理
      人李正宗已核章，他表示預借憑證不用再蓋章，所以他只有蓋在傳票上，且同
      時他也蓋了理事長的章在傳票上」等語（見八十一年度偵字第一八一七○號卷
      第二二八頁）。於原審時亦稱「付款是根據收入傳票而定，傳票上的章均蓋齊
      備後我才付錢，丙○○不在時先付錢後他才蓋章，若他在時則由他先蓋章再付
      錢。吳玉珠憑證上未見總幹事章，是他說憑傳票放款即可，至於預借憑證則只
      要理事長章蓋了就可以。全部八十八張均是先蓋章才付錢」等語（見第一九一
      頁至第一九二頁）。在本院更一審時稱「本票上有理事長、總幹事、會計組長
      及會計的章我才付款，本票和傳票在一起蓋好才放款。是總幹事說傳票蓋章就
      可以」等語（見第十一頁及第一○七頁）。在本院更二審時稱「丙○○應知道
      要審核，而且傳票上他有蓋章」等語（見第一九四頁）。
    (五)綜合被告二人及高雄縣總工會承辦組長、幹事即繆雄標、黃王美雲、楊黃寶玉
      之右開供述，再佐以原審同案被告吳玉珠於高雄縣調查站訊問時所稱「我係冒
      用龍山寺在總工會之定存單擔保貸款，但貸款及本票都是以我個人名義簽署，
      當然是屬於我個人借款，而且會計組黃王美雲、甲○○○等人與其係同事關係
      ，都知道其股票投資虧損及被人倒帳之情形，因此他們知道我係冒用龍山寺定
      期存款單貸款私用之情形，總幹事丙○○也知道這件事」等語（見八十一年度
      偵字第一八三二九號卷第六頁背面），其於審理中亦供稱「丙○○、黃王美雲
      他們都知道其持龍山寺定期存款單冒貸一事」等語，並參以總工會定存單質借
      作業流程表（見原審卷第一八九頁）。可以確定被告丙○○身為高雄縣總工會
      之總幹事，自始至終為負責貸款案審核之人，對吳玉珠個人以龍山寺之定存單
      質借鉅款，均經過其審核同意，雖故未於吳玉珠之預借憑證上核章，但卻於傳
      票上蓋章，乃至總工會之報表上核章，何能謂對吳玉珠以龍山寺定存單質借一
      事不知情？所辯不足採信。
（二）被告丙○○雖再以：吳玉珠持龍山寺定期存款單向總工會冒貸時所書立之「會
      員儲蓄金預借憑證」八十八張上，均未經被告即總幹事丙○○核章，並以本件
      另附卷之黃月娥、蔡佑文、蔡佐文所出具之會員儲蓄預借憑證四紙（附於扣案
      之證物清單中）均有丙○○之簽章，但此四張均在本案發生之後，因被告丙○
      ○發現事態嚴重，收回原先授權，自此之後所有會員以定存單質押借款，必須
      送呈總幹事，因此上開四張預借憑證上總幹事欄有被告丙○○蓋章，更足以推
      認附表一所示之八十八張會員儲蓄預借憑證未經被告丙○○核章，其應不知情
      云云。惟查：
    (一)依扣案之各該憑證八十八張（影本附於第一八一七○號偵卷九十四頁至第一七
      八頁）上有承辦人員繆雄標、黃王美雲、甲○○○等人之印章（詳如附表一所
      列），固均未經被告丙○○蓋章無訛，但有關定期存單質押借款需經總幹事核
      可，丙○○不可能不知情，已如前述。且此項質押貸款之現金支出傳票六十三
      張，亦均有被告丙○○、繆雄標、黃王美雲、甲○○○等人之印章，此為被告
      丙○○所自承在卷，復有現金支出傳票六十三張扣案可資為證。而依原審同案
      被告黃王美雲、楊黃寶玉、繆雄標乃至被告甲○○○於本院前審中均供證本票
      （即指會員儲蓄金預借憑證）與傳票均係同時做，質押借款總幹事知道等情（
      以上詳本院更一審第二卷第十一頁），且依該憑證之格式本有總幹事審核欄，
      其審核順序當屬低於理事長，而理事長印章均由會計組長保管獲授權全權代蓋
      及任何放款最後簽發支票，總幹事係必也親自蓋章，乃渠等均承認之事實，且
      質押貸款所借出之額度依規定固係因須在存款額度內為之（類似借出自己存款
      ），利害關係不若一般放款，然其有關是否超額貸款或貸款人資格是否相符及
      質押貸款手續是否合法，猶均與總工會權益息息相關，均有待層層節制，而理
      事長因總工會體制問題未有長駐而委諸業務執行單位代為處理，於常情並無不
      合，至於總幹事則係總理業務一切責任，則身為總幹事之被告丙○○辯稱：質
      押放款一事完全委由會計組職員全權審核核貸，吳玉珠借款乙事不知情云云，
      難以採信。
    (二)另依附表一所載吳玉珠持龍山寺定期存款單向總工會質押借款之情形觀之，吳
      玉珠於七十七年八月間（編號十一至十九），及七十八年八月間（編號四三至
      五一），向總工會各貸得九筆款項，金額分別累計各為六百十六萬元、五百四
      十五萬元，質借之次數頻繁，且每次質借金額非小，況龍山寺係一宗教組織，
      平日所需支付之款項不多，且其既有鉅額之定期存款，何需如此頻繁質押借款
      ，被告丙○○身為總幹事，豈有不知之理？又該八十八筆質押借款分別自七十
      六年一月二十三日至七十九年十二月二十日辦理，將近四年之久，借貸總額約
      達四千萬元之鉅，超過高雄縣總工會七十八年度抵押放款七千三百二十五萬元
      之半數，且吳玉珠又為總工會總務組長，為被告丙○○所認識，則被告丙○○
      何能不知吳玉珠質借鉅款之情事？其雖未在預借憑證上蓋章，但卻在各次借貸
      之現金傳票上蓋章，再佐以右揭相關事證（如其他定存單質借亦曾蓋章審核，
      楊黃寶玉所稱吳玉珠憑證上未見總幹事章，是總幹事說憑傳票放款即可，至於
      預借憑證則只要理事長章蓋了就可以，他說沒關係才照付等語，黃王美雲所稱
      以往預借憑證曾核章等語等等），應足以認定被告丙○○知情違規而刻意規避
      至明。
（三）辯護意旨雖質疑吳玉珠於調查站之自白非出於自由意志下所陳述，經本院向高
      雄縣調查站函調吳玉珠之偵訊錄影帶，因已逾十年而無復保存，已據該站於九
      十二年五月六日以山法字第九二六九五○二○九○號函在卷可查（見本院卷第
      二○六頁）。然吳玉珠上述供詞迭經證人即調查局偵訊人員黃益樹、鄭俊隆到
      庭證述當時確在自由意志下供述，因吳玉珠投資股票虧損很後悔，所以很配合
      ，當時依規定一定有錄影等語（見本院卷第一八八頁及第二一二頁、本院更一
      字第二卷第二○九頁）。何況吳玉珠於檢察官偵訊時亦稱「一開始就以個人名
      義借款，沒用龍山寺名義，因我個人借來投資股票，僅以龍山寺作擔保」等語
      （見八十一年度偵字第一六一○○號卷第一八五頁）。且被告甲○○○與原審
      同案被告吳玉珠、繆雄標、黃王美雲、楊黃寶玉之高雄縣調查站筆錄，並非同
      一人訊問或記錄，足見渠等右開於高雄縣調查站之供述，均與事實相符，自得
      採為被告等犯罪之證據。因此，吳玉珠雖於本院陳稱被告二人實在不知情云云
      ，顯係事後迴護被告飾詞，不足採信。至其所聲請傳訊之證人楊新三固證稱：
      丙○○於吳玉珠貸款事發後，有表現緊急補救等語，無非證明被告丙○○於本
      件案發後謀求補救之道，即使證人莊明陽亦證稱總幹事不知此事，亦係經被告
      丙○○所告知，均難據此即認被告丙○○事先不知情，自均難採為有利被告丙
      ○○之認定。
（四）被告甲○○○則辯稱：吳玉珠所持單據及印鑑均無誤，依作業規定有付款之義
      務，伊為最低層之員工，對吳玉珠之貸款職責僅核對其預借憑證與定存單印鑑
      是否相符，印章相符必須往上呈報，至於是否准貸或何時貸出，伊不知情，亦
      不能過問，伊一切均依照規定，並無逾越其職務範圍云云。然查：
    (一)原審同案被告黃王美雲於高雄縣調查站供稱「甲○○○係擔任會計工作，負責
      定期存款、互助會借款、定期存單借款，並逐月製作日報表等業，另外由甲○
      ○○及我將所負責業務各自製作日報表，按日呈給總幹事審核」及「依縣總工
      會定期存單借款規定，需用本人之定存單始可辦理貸借」等語（見八十一年度
      偵字第一八三二九號卷第十一頁及第二十一頁）。其於原審亦稱「甲○○○是
      經辦人，看印鑑是否符合，定存初步核准，製作傳票，根據她完成的審核交給
      組長繆雄標，最後由繆組長、總幹事、理事長蓋章」等語（見原審卷一第八二
      頁）。乃至本院調查時證稱「甲○○○是經辦人員，龍山寺會計吳玉珠拿錢及
      龍山寺大小印章來存錢，有製作一張定存單，後來借錢，由客戶寫好預借憑證
      、定存單，將定存單及印章拿給甲○○○核對，核對無誤後，製作傳票」等語
      （見本院卷第一四七頁）。
    (二)原審同案被告楊寶玉於高雄縣調查站供稱「申貸者以定期儲蓄存單及印鑑，並
      填具會員儲蓄金預借憑證向本會提出申請，首先由經辦人初核申貸者之預借憑
      證上印章，與定期儲蓄存單原始印鑑是否符合，然後轉由會計、組長、總幹事
      、理事長逐層審核」等語（見八十一年度偵字第一八三二九號卷第三二頁）。
      其復於本院更二審陳明「吳玉珠所提出定存單上是龍山寺名義，是經辦人員甲
      ○○○必須求證的，我只是出納」等語（見本院更二審卷第七五頁）。綜合黃
      王美雲、楊寶玉所述，被告甲○○○之業務範圍應為核對申貸者之預借憑證上
      印章與定期儲蓄存單原始印鑑是否符合，已甚為明確。
    (三)上開預借憑證借款人欄僅吳玉珠一人簽名，固然另蓋有龍山寺及法定代理人之
      印鑑章，然既未載明吳玉珠係代理人，亦未見吳玉珠取出委託書，其借款方式
      吳玉珠形式上係借款人甚為明顯，被告等竟無視於此借款不合程序之情事，仍
      故意放水放貸自難免其背信故意刑責。吳玉珠未經龍山寺授權或同意，擅自持
      該寺之定期存款單質八十八筆，共計三千九百八十六萬元等情，除吳玉珠坦承
      在卷之外，並經該龍山寺管理委員會之主任委員吳玉郎於本院前審到庭證稱：
      「龍山寺的定存單共有四千萬元，伊保管印鑑章及定存單，只有換單或提領利
      息時，將印鑑章及定存單交給會計吳玉珠持至總工會辦理，定存單每月要去領
      利息，吳玉珠必須向我拿定存單及印鑑章，整理利息，不知道吳玉珠持龍山寺
      之定期存單向總工會質押借款」等語（本院上更一字第一卷第一九六頁），被
      告甲○○○否認此部分背信犯行，殊無足取。
（五）被告甲○○○又辯稱「吳玉珠是龍山寺的會計，誤認吳玉珠代表龍山寺前來質
      借，因為過去有關龍山寺存款及提款利息都是他處理的，我是看她定存單與印
      章是否相符，按照規定程序辦理」云云，則被告甲○○○是否可能因誤認吳玉
      珠持龍山寺定存單及印鑑章辦理質押借款，亦出於龍山寺之授權？究竟被告甲
      ○○○係因明知吳玉珠盜用龍山寺之存款單，仍予質押借款；或因吳玉珠非總
      工會之定期存款戶，而准予質押借款，致為違背任務之行為？又總工會是否有
      關上述質押借款之限制？及總工會受有何損害，既有存款單為質又如何致生損
      失？茲查：
    (一)原審同案被告吳玉珠於高雄縣調查站稱「我是以本人吳玉珠之名義，及持鳳山
      市龍山寺管理委員會之定期儲蓄存單為擔保向高雄縣總工會貸款的。通常向總
      工會貸款，必須借款人要為龍山寺管理委員會，才能以龍山寺管理委員會定存
      單向總工會貸款，不可以由我吳玉珠之名義持龍山寺管理委員會之定存單貸款
      ，但是因總工會內同事均知我買股票賠錢，故當我以吳玉珠本人名義為借款人
      ，再持龍山寺管理委員會之定期存單向總工會借貸時，經辦人謝瑞珠、會計王
      美雲、組長繆雄標、總幹事丙○○等人均知我係股票賠錢而借貸的，仍同意貸
      款給我」等語（見八十一年度偵字第一六一○○號卷第二○二頁）。又稱「雖
      然我係冒用龍山寺在總工會之定存單擔保貸款，但貸款之貸款人及本票是簽署
      我吳玉珠之名義，當然是屬於我個人借款，而且王美雲、謝瑞珠等人與我係同
      事關係，都知道我股票投資虧損及被人倒債之情形，因此渠等都知道我係冒用
      龍山寺定存單有貸款私用之情形，總幹事丙○○對此情形亦知悉」等語明確（
      見八十一年度偵字第一八三二九號卷第六頁）。
    (二)原審同案被告繆雄標於高雄縣調查站亦稱「借款人必須持用本人在高雄縣總工
      會之定期存單，並填具會員儲蓄金額預借憑證及本票，然後由經辦人簽由會計
      、組長、總幹事審核通過，再由出納蓋章付款」及「我知道吳玉珠並非以本人
      之定期存單向總工會質押借款，但這是經過總幹事丙○○同意辦理；承辦人謝
      瑞珠及我雖然知道吳玉珠係拿龍山寺定存單來質借，但還是同意給予貸放」等
      語（見八十一年度偵字第一六一○○號卷第二六頁及第一八三二九號卷第二七
      頁）。其復於檢察官偵訊時稱「如非本人持定存單來質借，仍不可以貸借」等
      語（見同上卷第七八頁）。又楊黃寶玉於高雄縣調查站陳稱「必須是借款人與
      定期儲蓄存單上之存戶均為同一人，放款對象有此限制」等語（見同上第一六
      一○○偵卷第三二頁）。
    (三)原審同案被告黃王美雲亦陳明「定存單押借流程是由本會有定期存款之存戶提
      供定存單為擔保品，經由會計組簽呈總幹事核可後，再由會計組支付現金給借
      款人」及「若吳玉珠以自己擔任借款人，而以龍山寺定期存單向高雄縣總工會
      抵押借款，是不可能核准」等語（見同上偵卷第十二頁及第十九頁），並有定
      存單質借作業流程表乙紙附卷可供參考（見原審卷第一八九頁）。何況被告甲
      ○○○於高雄縣調查站訊問時亦供述「只要持有定期存單之客戶將定存單拿來
      總工會儲蓄部」及「吳玉珠持龍山寺定存單借貸，總工會並沒有向龍山寺管理
      委員會辦理對保手續」等語（見同上偵卷第三五頁）。其於本院更一審時亦供
      稱「吳玉珠是龍山寺會計，借款人是吳玉珠沒錯，她來時印章有符合」等語（
      見第一○五頁）。被告丙○○亦稱「依規定借款人必須為定期單之存戶，所以
      吳玉珠之借款必須持其定存單始可辦理，而不可以鳳山市龍山寺管理委員會之
      定存單為擔保品，辦理貸款」等語（見八十一年度偵字第一八四四五號第十五
      頁）。
    (四)綜合原審同案被告吳玉珠、黃王美雲、繆雄標三人及被告二人之右開供述，再
      參以證人即龍山寺主任委員吳玉郎所證「龍山寺從來沒有以定存單向總工會借
      款，預借憑證之借款人均是吳玉珠簽名，再盜蓋我吳玉郎及龍山寺管理委員會
      之印鑑，所以實際借款人應是吳玉珠，而本寺管委員及我均不知情，而且也從
      未同意吳玉珠以本寺之定期存單為保證人向總工會辦理借款」及「依總工會之
      章程，非會員不得向總工會辦理借款，故本寺（非會員）雖有現金存放在總工
      會，但也不能向總工會借款」及「吳玉珠以前述定存單向總工會借款時，總工
      會從來未通知我或龍山寺管委員去對保」等語（見八十一年度偵字第一六一○
      ○號卷第二○頁）。可以確定吳玉珠個人並非該總工會之定期存款戶，依規定
      亦不得以龍山寺管理委員會之定存單，向該總工會辦理定存單質押借款，亦即
      依高雄縣總工會規定：定存單之質借放款需定存單之存戶與借款人為同一人，
      始得貸借等情無訛。被告甲○○○另辯以係誤認吳玉珠乃龍山寺所授權前來辦
      理質借云云，然縱如其所稱誤以為吳玉珠係代理龍山寺前來，但其借款憑證上
      之借款人名稱亦應為龍山寺管理委員會負責人吳玉郎，而非吳玉珠個人，足徵
      其所辯顯非可採。
    (五)關於因右揭違背任務行為是否造成總工會損害，原審同案被告吳玉珠於偵查中
      陳稱「借款迄未償還，一部分投資股票虧損，一部分被倒債」等語（見八十一
      年度偵字第一八一七○號卷第一九六頁）；即被告甲○○○於本院更三審時亦
      稱三千九百多萬元這筆款項已經賠給龍山寺（見第一三一頁）。被告甲○○○
      辯以有存款單為質，若非楊黃寶玉私下將定存單還給龍山寺，又如何致生損害
      ？然被告甲○○○為總工會第一線之審核職員，明知總工會規定借款人質借須
      與定存單之存戶同一名義始可，竟為吳玉珠不法之利益，故為違背其任務之行
      為，縱楊黃寶玉未將定存單取還龍山寺，由於被告未確實審核對保或查證，借
      款人名義復非龍山寺管理委員會，龍山寺仍有權訴請返還遭吳玉珠盜用之上開
      定存單，仍必然造成擔保求償無門之損失，若被告甲○○○未故為上開背信行
      為，則此損害即不會發生，是其將損害之發生推由楊黃寶玉所成云云，尚屬推
      諉卸責之詞。
（六）查被告丙○○、甲○○○分別為高雄總工會之總幹事、會計幹事，受高雄縣總
      工會理事會之託，長期辦理該存放款業務，有積極維護總工會之財產免於損失
      之任務，其明知依總工會之規定，非定期存款戶不得以非本人名義之定存單質
      借貸款，亦即均明知吳玉珠以其個人名義多次珠持龍山寺管理委員會名義之定
      期存款單，其借款人與定期存單存戶名義非同一人，自不得以龍山寺之定期存
      款單質押貸予吳玉珠借款，於審核時竟罔顧總工會定期存單質押借款之規定，
      而於附表一所示之時間，貸款予吳玉珠個人如附表一所示之八十八筆款項，共
      計三千九百八十六萬元，為違背其上述任務之行為至明。嗣因吳玉珠投資股票
      虧損，無法清償上開之貨款，致生高雄縣總工會難以追償之損失，被告二人自
      應負刑法背信之罪責。雖其後右開原審同案被告事後為規避責任，避重就輕或
      改稱總工會沒有如此規定，或謂以定存單質借不需同一人，只要前來總工會存
      借是同一人就會貸借云云，顯不足採信。綜上所述，被告丙○○、甲○○○均
      否認此部分背信犯行，殊無足取，本案事證明確，被告丙○○、甲○○○之背
      信之犯行，均堪以認定。
三、核被告丙○○、甲○○○分別為高雄縣總工會之總幹事及會計幹事員，受高雄縣
    總工會之託，辦理該存放款業務及一般行政業務，並有積極維護總工會之財產免
    於損失之任務，渠等均明知吳玉珠非定期存款戶，且吳玉珠所持之定期存款單為
    龍山寺所有，自不得以龍山寺之定期存款單質押貸予吳玉珠款項，竟罔顧總工會
    定期存單質押借款之規定，意圖為吳玉珠不法之利益，而於附表一所示之時間，
    貸放款項予吳玉珠如附表一所示之款項，為違背其任務之行為，嗣因吳玉珠投資
    股票虧損，無法清償上開之貸款，致生總工會難以追償之損失。核被告丙○○、
    甲○○○此部分所為，均係犯刑法第三百四十二條第一項之背信罪。被告丙○○
    、甲○○○就附表一所示龍山寺定期存款單貸款部分之背信犯行，與同案被告繆
    雄標、黃王美雲、楊黃寶玉之間，有犯意聯絡及行為分擔，應論以共同正犯。被
    告丙○○、甲○○○多次背信之犯行，時間緊接，方法相同，所犯又係犯罪構成
    要件同一之罪，顯係基於概括之犯意反覆為之，均應依連續犯之規定，僅以一背
    信罪論。
四、原審就被告丙○○、甲○○○背信部分，予以論罪科刑，固非無見，惟（一）刑
    法第三百四十二條之背信罪，以有取得不法利益或損害本人利益之意圖為必要，
    若無此意圖，即屬缺乏意思要件，縱有違背任務之行為，並致生損害於本人之財
    產或其他利益，亦難以律以本條之罪。原判決疏未載明被告等人有「共同基於意
    圖為吳玉珠不法利益之概括犯意」，致被告等人之主觀要件未明，亦未具體說明
    係違背何一受託之任務，均有未洽。（二）關於龍山寺定期存款單貸款背信部分
    ，被告丙○○、甲○○○與楊黃寶玉、黃王美雲、繆雄標彼此間，有犯意聯絡及
    行為分擔，均為共同正犯，原審未論及楊黃寶玉就此部分與被告丙○○等人彼此
    間，有犯意聯絡及行為分擔，同為共同正犯，亦有未當。檢察官上訴意旨，指摘
    原審法院被告甲○○○、丙○○（背信部分）量刑太輕，被告丙○○上訴意旨否
    認犯罪，雖均無理由，然原判決此部分既有上述之可議之處，自應由本院就被告
    丙○○、甲○○○背信部分暨定應執行刑部分予以撤銷改判。審酌被告丙○○身
    為總幹事對總工會業務主導其營運，所負責任自屬較重；被告甲○○○僅係基層
    員工，所犯情節較丙○○為輕，被告丙○○、甲○○○背信雖未為自己圖得利益
    ，然造成高雄縣總工會高達近四千萬元鉅額之損失，影響高雄縣總工會會員權益
    甚鉅等一切情狀，就被告丙○○、甲○○○背信部分各量處如主文第二項、第三
    項（因本院認被告丙○○附表二被訴超貸背信部分罪證不足，故量處較原審為輕
    之刑，被告甲○○○則維持原審所量刑度，且因於本院前審已受有期徒刑五月之
    宣告，故不得為緩刑之宣告，併此敘明）。
五、公訴意旨另略以：被告丙○○明知辦理上述不動產抵押放款業務，僅能核貸估價
    總額七成至八成之金額，仍擅行核准逾資產總額之貸款，計如附表二示郭淑美等
    二十八筆、接近估價現值之貸款，計附表編號三黃清滿等二十九筆，足生損害於
    該會會員及存款戶，因認被告丙○○此部分亦觸犯背信罪嫌云云。
（一）按犯罪事實應依證據認定之，無證據不得推定其犯罪事實，刑事訴訟法第一百
      五十四條定有明文。所謂犯罪事實之證據，係指足以認定被告確有犯罪行為之
      積極證據而言，該項證據且須適合被告犯罪事實之認定，始得採為斷罪資料。
      次按刑法第三百四十二條第一項之背信罪之成立，以為他人處理事務，意圖為
      自己或第三人不法之利益，或損害本人之利益，而為違背其任務之行為，致生
      損害於本人之財產或其他利益為其構成要件，否則即難繩以該項罪責。
（二）訊據被告丙○○對於上開如附表二所示共二十八筆超過估價價值放款、附表三
      接近估價現值之貸款黃清滿等二十九筆乙事固不諱言，惟堅決否認有何背信之
      犯行，辯稱：不動產抵押放款於七十八年第十八屆第二次理事會即決由總工會
      五人小組負責審核，並非由其一人決定，且被告黃柏松估價偏低，始有上開超
      過估價放款之行為，惟伊並無背信之犯行等語。經查：
    (一)附表二編號一、二所示借款人郭淑美，以其所有坐落高雄縣仁武鄉○○○段七
      ○之五八、五九號二筆土地及建號三八一、三八二二棟建物向總工會之房地向
      總工會實貸三百十萬元，然借款人郭淑美清償款後，於八十一年十二月以上開
      房向臺東區中小企業銀行借款高達六百萬元；另附表二編號十一之借款人黃清
      滿，於清償該筆貸款一百十萬元後，轉向臺灣銀行借貸，亦經核准借貸三百萬
      元在卷。另原審同案被告楊黃寶玉於本院調查時供稱：「我所借之三百五十萬
      元（附表二編號十三），於清償後，向鳳山市農會借得七百萬元」等語；原審
      同案被告李明郎於本院調查時供稱：「我原向總工會所借之八十萬元、一百八
      十萬元（附表二編號二十、十九），清償後向鳳山市農會借得一百八十萬元，
      及向鳳山市信用合作社借得二百九十萬元」等語；原審同案被告黃柏松於本院
      調查時供稱：「我向總工會所借之一百多萬元已清償（附表二編號二十），現
      已向臺灣銀行借得三百萬元」等語（均見本院前審八十五年九月十八日訊問筆
      錄，即本院上更一卷第二二三頁），此並有彼等提出之借款餘額證明書及土地
      、建物謄本附卷可查。
    (二)又告訴人乙○○於本院前審調查時到庭陳稱：「總工會抵押貸款部分，大部分
      都收回，僅黃月娥及住里港之王小姐部分未收回」等語（見本院前審八十五年
      八月二十八日訊問筆錄，即本院上更一卷第一九五頁），核與原審同案被告李
      明郎於本院前審調查審理時均供稱：超額貸款部分，我要離開總工會時，只剩
      下一、二件貸款沒還而已等語（見本院前審八十五年十月十六日訊問筆錄，即
      本院上更一卷二第十一頁背面）相符。另附表二編號三至六、七、九、十二至
      十七、十九至二三等借款人黃清滿、林志成、劉英梅、林李秀花、黃王美雲等
      人向總工會抵押貸款，均已清償並塗銷登記在案，此有高雄縣鳳山市地政事務
      所八十五年十月十九日（八五）鳳地所一字第一四六三八號及高雄市政府地政
      處前鎮地政事務所八十五年十月三十日八五高市地鎮一字第八二九五號函、同
      處三民地政事務所八十五年十月三十日八五高市地民一字第八三九六號函各乙
      份在卷可憑。
    (三)其餘附表二編號八、十、二四至二八貸款已全部清償，業經告訴人乙○○於本
      院前審到庭證稱：總工會抵押貸款大部分都已收回，僅黃月娥及住里港之王小
      姐未收回（已如上述），且查本件承辦徵信估價業務之被告黃柏松係依「公告
      地價」估價，而非以公告現值，業經同案被告黃柏松於調查站中供明在卷，而
      依土地交易之常情，「公告地價」顯然低於「公告現值」數倍，應認總工會對
      土地之估價偏低，此由楊黃寶玉所提供之土地向工會借款三百五十萬元，清償
      後再向鳳山市農會借款，貸得七百萬元，李明郎所提供之不動產向工會借款八
      十萬元、一百八十萬元，清償後再向鳳山市農會借得一百八十萬元、向鳳山市
      信用合作社借得二百九十萬元、黃柏松所提供不動產向工會借款一百萬元清償
      後，向台灣銀行借得三百萬元等情自明，業經楊黃寶玉、李明郎、黃柏松陳明
      在卷（均詳見本院前審八十五年八月二十八日訊問筆錄，即本院上更一卷第二
      二三頁），又有渠等所提出之借款餘額證明及土地建築物登記簿謄本等在卷足
      憑，縱然附表二之貸放款有逾估價不動產公告地價，惟既已收回，自難認高雄
      縣總工會有損害。
    (四)證人即高雄縣總工會委任訴訟催收款項之律師紀錦隆於本院前審到庭證稱：「
      （問超額貸款部分是否還清？）我們發函去，他們說還清了，只有一、二筆還
      沒還，訴訟部分只有黃月娥」等情（見本院上更一卷二第九頁），足證被告丙
      ○○所稱總工會抵押貸款大部分都已收回，僅黃月娥及住里港乙筆未收回等情
      ，堪以採信。至於貸款以後該二筆目前尚未收回，尚難遽指有背信情事。況且
      本院前審函高雄縣總工會請其提供相關貸款資料或請相關人員到庭說明清償情
      形，經高雄縣總工會答覆稱：本會經過金融風暴，已無資料可提供，有該工會
      函在卷為憑。至於附表三之貸款（接近估價現值貸款部分），係以不動產設定
      抵押貸款，被告丙○○核准貸款之額度既未超過估價現值，尚難認高雄縣總工
      會有無法求償之損害，故此部分亦難認被告丙○○有何違背任務致生損害於高
      雄縣總工會之背信犯行。
（三）綜上各情，被告丙○○核准附表二、三之貸款，並未造成總工會之損害，顯見
      被告丙○○前開所辯，應屬可採。此部分檢察官尚不能證明被告丙○○有背信
      犯行，原應就此部分為無罪之判決。惟公訴人認此部分與前開起訴論罪科刑部
      分（即龍山寺定期存款冒貸部分），係基於概括犯意為之，屬連續犯，有裁判
      上一罪關係，爰不另為無罪之諭知，併此敘明。
據上論結，應依刑事訴訟法第三百六十九條第一項前段、第三百六十四條、第二百九
十九條第一項前段，刑法第十一條前段、第二十八條、第五十六條、第三百四十二條
第一項，罰金罰鍰提高標準條例第一條前段，判決如主文。
本案經檢察官劉文水到庭執行職務。
中    華    民    國     九十二     年       八       月      二十二    日
                              臺灣高等法院高雄分院刑事第三庭
                                  審判長法官  周賢銳
                                        法官  謝宏宗
                                        法官  黃建榮
右正本證明與原本無異。
如不服本判決應於收受本判決後十日內向本院提出上訴書狀，其未述上訴理由者，
並得於提起上訴後十日內向本院補提理由書狀（均須按他造當事人之人數附繕本)「
切勿逕送上級法院」。
                                      書記官  鄭翠芬
中    華    民    國     九十二     年       八       月     二十九     日
附錄本判決論罪科刑法條：
刑法第三百四十二條第一項
  為他人處理事務，意圖為自己或第三人不法之利益或損害本人之利益，而為違背其
  任務之行為，致生損害於本人之財產或其他利益者，處五年以下有期徒刑、拘役或
  科或併科一千元以下罰金。
附表一：
┌──┬───┬────┬────────┬───────────────┐
│編號│借款人│借款日期│借  款  金  額  │     承  辦  人  姓  名       │
├──┼───┼────┼────────┼───────────────┤
│一  │吳玉珠│76.01.23│二十八萬元      │繆雄標、王美雲、謝瑞珠、黃寶玉│
├──┼───┼────┼────────┼───────────────┤
│二  │吳玉珠│76.10.01│十六萬元        │繆雄標、王美雲、謝瑞珠、黃寶玉│
├──┼───┼────┼────────┼───────────────┤
│三  │吳玉珠│76.11.23│二十五萬元      │繆雄標、王美雲、謝瑞珠、黃寶玉│
├──┼───┼────┼────────┼───────────────┤
│四  │吳玉珠│77.02.02│四十八萬元      │繆雄標、        謝瑞珠、黃寶玉│
├──┼───┼────┼────────┼───────────────┤
│五  │吳玉珠│77.02.13│四十五萬元      │繆雄標、 謝瑞珠、黃寶玉│
├──┼───┼────┼────────┼───────────────┤
│六  │吳玉珠│77.02.02│四十八萬元      │繆雄標、王美雲、謝瑞珠、黃寶玉│
├──┼───┼────┼────────┼───────────────┤
│七  │吳玉珠│77.06.04│五十八萬元      │繆雄標、王美雲、謝瑞珠        │
├──┼───┼────┼────────┼───────────────┤
│八  │吳玉珠│77.02.13│四十五萬元      │繆雄標、王美雲、謝瑞珠、黃寶玉│
├──┼───┼────┼────────┼───────────────┤
│九  │吳玉珠│77.06.04│五十八萬元      │繆雄標、王美雲、謝瑞珠        │
├──┼───┼────┼────────┼───────────────┤
│十  │吳玉珠│77.06.13│三十三萬元      │繆雄標、王美雲、謝瑞珠、黃寶玉│
├──┼───┼────┼────────┼───────────────┤
│十一│吳玉珠│77.08.11│九十萬元        │繆雄標、        謝瑞珠、黃寶玉│
├──┼───┼────┼────────┼───────────────┤
│十二│吳玉珠│77.08.11│八十五萬元      │繆雄標、        謝瑞珠、黃寶玉│
├──┼───┼────┼────────┼───────────────┤
│十三│吳玉珠│77.08.11│八十五萬元      │繆雄標、        謝瑞珠、黃寶玉│
├──┼───┼────┼────────┼───────────────┤
│十四│吳玉珠│77.08.12│九十八萬元      │繆雄標、王美雲、謝瑞珠、黃寶玉│
├──┼───┼────┼────────┼───────────────┤
│十五│吳玉珠│77.08.13│八十萬元        │繆雄標、        謝瑞珠、黃寶玉│
├──┼───┼────┼────────┼───────────────┤
│十六│吳玉珠│77.08.13│三十五萬元      │繆雄標、王美雲、謝瑞珠、黃寶玉│
├──┼───┼────┼────────┼───────────────┤
│十七│吳玉珠│77.08.18│五十八萬元      │繆雄標、        謝瑞珠、黃寶玉│
├──┼───┼────┼────────┼───────────────┤
│十八│吳玉珠│77.08.19│五十二萬元      │繆雄標、王美雲、謝瑞珠、黃寶玉│
├──┼───┼────┼────────┼───────────────┤
│十九│吳玉珠│77.08.26│三十八萬元      │繆雄標、王美雲、謝瑞珠、黃寶玉│
├──┼───┼────┼────────┼───────────────┤
│廿  │吳玉珠│77.09.23│四十六萬元      │繆雄標、        謝瑞珠、黃寶玉│
├──┼───┼────┼────────┼───────────────┤
│廿一│吳玉珠│77.10.05│三十八萬元      │繆雄標、        謝瑞珠、黃寶玉│
├──┼───┼────┼────────┼───────────────┤
│廿二│吳玉珠│77.10.29│三十九萬元      │繆雄標、        謝瑞珠、黃寶玉│
├──┼───┼────┼────────┼───────────────┤
│廿三│吳玉珠│77.11.01│三十六萬元      │繆雄標、        謝瑞珠、黃寶玉│
├──┼───┼────┼────────┼───────────────┤
│廿四│吳玉珠│77.12.06│七十六萬元      │繆雄標、        謝瑞珠、黃寶玉│
├──┼───┼────┼────────┼───────────────┤
│廿五│吳玉珠│79.11.28│十六萬元        │        王美雲、謝瑞珠、黃寶玉│
├──┼───┼────┼────────┼───────────────┤
│廿六│吳玉珠│78.11.09│四十八萬元      │繆雄標、王美雲、謝瑞珠        │
├──┼───┼────┼────────┼───────────────┤
│廿七│吳玉珠│79.03.10│五十二萬元      │        王美雲、謝瑞珠、黃寶玉│
├──┼───┼────┼────────┼───────────────┤
│廿八│吳玉珠│79.03.17│六十八萬元      │        王美雲、謝瑞珠、黃寶玉│
├──┼───┼────┼────────┼───────────────┤
│廿九│吳玉珠│79.03.22│四十八萬元      │        王美雲、謝瑞珠、黃寶玉│
├──┼───┼────┼────────┼───────────────┤
│卅  │吳玉珠│79.07.13│六十八萬元      │        王美雲、謝瑞珠、黃寶玉│
├──┼───┼────┼────────┼───────────────┤
│卅一│吳玉珠│79.08.06│二十八萬元      │        王美雲、謝瑞珠、黃寶玉│
├──┼───┼────┼────────┼───────────────┤
│卅二│吳玉珠│79.08.17│四十五萬元      │        王美雲、謝瑞珠、黃寶玉│
├──┼───┼────┼────────┼───────────────┤
│卅三│吳玉珠│79.09.05│十八萬元        │        王美雲、謝瑞珠、黃寶玉│
├──┼───┼────┼────────┼───────────────┤
│卅四│吳玉珠│79.09.07│三十八萬元      │        王美雲、謝瑞珠、黃寶玉│
├──┼───┼────┼────────┼───────────────┤
│卅五│吳玉珠│79.09.10│三十二萬元      │        王美雲、謝瑞珠、黃寶玉│
├──┼───┼────┼────────┼───────────────┤
│卅六│吳玉珠│79.09.13│三十八萬元      │        王美雲、謝瑞珠、黃寶玉│
├──┼───┼────┼────────┼───────────────┤
│卅七│吳玉珠│78.05.24│五十八萬元      │繆雄標、王美雲、謝瑞珠、黃寶玉│
├──┼───┼────┼────────┼───────────────┤
│卅八│吳玉珠│78.07.07│六十萬元        │繆雄標、王美雲、謝瑞珠、黃寶玉│
├──┼───┼────┼────────┼───────────────┤
│卅九│吳玉珠│78.07.11│七十萬元        │繆雄標、王美雲、謝瑞珠、黃寶玉│
├──┼───┼────┼────────┼───────────────┤
│四十│吳玉珠│78.07.14│四十六萬元      │繆雄標、王美雲、謝瑞珠、黃寶玉│
├──┼───┼────┼────────┼───────────────┤
│四一│吳玉珠│78.07.21│八十五萬元      │繆雄標、王美雲、謝瑞珠、黃寶玉│
├──┼───┼────┼────────┼───────────────┤
│四二│吳玉珠│78.07.29│六十八萬元      │繆雄標、王美雲、謝瑞珠、黃寶玉│
├──┼───┼────┼────────┼───────────────┤
│四三│吳玉珠│78.08.04│四十六萬元      │繆雄標、王美雲、謝瑞珠、黃寶玉│
├──┼───┼────┼────────┼───────────────┤
│四四│吳玉珠│78.08.04│四十五萬元      │繆雄標、王美雲、謝瑞珠、黃寶玉│
├──┼───┼────┼────────┼───────────────┤
│四五│吳玉珠│78.08.12│四十二萬元      │繆雄標、王美雲、謝瑞珠、黃寶玉│
├──┼───┼────┼────────┼───────────────┤
│四六│吳玉珠│78.08.12│四十三萬元      │繆雄標、王美雲、謝瑞珠、黃寶玉│
├──┼───┼────┼────────┼───────────────┤
│四七│吳玉珠│78.08.18│九十五萬元      │繆雄標、        謝瑞珠、黃寶玉│
├──┼───┼────┼────────┼───────────────┤
│四八│吳玉珠│78.08.24│七十萬元        │繆雄標、王美雲、謝瑞珠、黃寶玉│
├──┼───┼────┼────────┼───────────────┤
│四九│吳玉珠│78.08.24│六十九萬元      │繆雄標、王美雲、謝瑞珠、黃寶玉│
├──┼───┼────┼────────┼───────────────┤
│五十│吳玉珠│78.08.31│六十八萬元      │繆雄標、王美雲、謝瑞珠、黃寶玉│
├──┼───┼────┼────────┼───────────────┤
│五一│吳玉珠│78.08.31│六十七萬元      │繆雄標、王美雲、謝瑞珠、黃寶玉│
├──┼───┼────┼────────┼───────────────┤
│五二│吳玉珠│78.09.15│七十五萬元      │繆雄標、        謝瑞珠、黃寶玉│
├──┼───┼────┼────────┼───────────────┤
│五三│吳玉珠│78.09.20│八十五萬元      │繆雄標、王美雲、謝瑞珠、黃寶玉│
├──┼───┼────┼────────┼───────────────┤
│五四│吳玉珠│78.09.20│六十五萬元      │繆雄標、王美雲、謝瑞珠、黃寶玉│
├──┼───┼────┼────────┼───────────────┤
│五五│吳玉珠│78.09.20│七十萬元        │繆雄標、王美雲、謝瑞珠、黃寶玉│
├──┼───┼────┼────────┼───────────────┤
│五六│吳玉珠│78.09.27│六十萬元        │繆雄標、王美雲、謝瑞珠、黃寶玉│
├──┼───┼────┼────────┼───────────────┤
│五七│吳玉珠│78.10.05│六十萬元        │繆雄標、王美雲、謝瑞珠、黃寶玉│
├──┼───┼────┼────────┼───────────────┤
│五八│吳玉珠│78.10.05│五十五萬元      │繆雄標、王美雲、謝瑞珠、黃寶玉│
├──┼───┼────┼────────┼───────────────┤
│五九│吳玉珠│78.10.09│三十六萬元      │繆雄標、        謝瑞珠、黃寶玉│
├──┼───┼────┼────────┼───────────────┤
│六十│吳玉珠│78.10.12│三十萬元        │繆雄標、王美雲、謝瑞珠、黃寶玉│
├──┼───┼────┼────────┼───────────────┤
│六一│吳玉珠│78.11.03│三十二萬元      │繆雄標、王美雲、謝瑞珠、黃寶玉│
├──┼───┼────┼────────┼───────────────┤
│六二│吳玉珠│76.01.23│二十六萬元      │繆雄標、王美雲、謝瑞珠、黃寶玉│
├──┼───┼────┼────────┼───────────────┤
│六三│吳玉珠│76.01.23│二十八萬元      │繆雄標、王美雲、謝瑞珠、黃寶玉│
├──┼───┼────┼────────┼───────────────┤
│六四│吳玉珠│76.01.24│二十五萬元      │        王美雲、謝瑞珠、黃寶玉│
├──┼───┼────┼────────┼───────────────┤
│六五│吳玉珠│76.01.24│二十六萬元      │        王美雲、謝瑞珠、黃寶玉│
├──┼───┼────┼────────┼───────────────┤
│六六│吳玉珠│76.01.24│二十七萬元      │        王美雲、謝瑞珠、黃寶玉│
├──┼───┼────┼────────┼───────────────┤
│六七│吳玉珠│76.01.26│二十七萬元      │繆雄標、王美雲、謝瑞珠、黃寶玉│
├──┼───┼────┼────────┼───────────────┤
│六八│吳玉珠│76.01.26│二十六萬元      │繆雄標、王美雲、謝瑞珠、黃寶玉│
├──┼───┼────┼────────┼───────────────┤
│六九│吳玉珠│76.01.27│二十六萬元      │繆雄標、王美雲、謝瑞珠、黃寶玉│
├──┼───┼────┼────────┼───────────────┤
│七十│吳玉珠│76.01.27│二十七萬元      │繆雄標、王美雲、謝瑞珠、黃寶玉│
├──┼───┼────┼────────┼───────────────┤
│七一│吳玉珠│76.02.03│三十六萬元      │繆雄標、王美雲、謝瑞珠、黃寶玉│
├──┼───┼────┼────────┼───────────────┤
│七二│吳玉珠│76.02.03│三十八萬元      │繆雄標、王美雲、謝瑞珠、黃寶玉│
├──┼───┼────┼────────┼───────────────┤
│七三│吳玉珠│76.02.07│二十八萬元      │繆雄標、        謝瑞珠、黃寶玉│
├──┼───┼────┼────────┼───────────────┤
│七四│吳玉珠│76.02.10│二十四萬元      │繆雄標、        謝瑞珠、黃寶玉│
├──┼───┼────┼────────┼───────────────┤
│七五│吳玉珠│76.02.10│二十三萬元      │繆雄標、        謝瑞珠、黃寶玉│
├──┼───┼────┼────────┼───────────────┤
│七六│吳玉珠│76.03.16│四十六萬元      │繆雄標、王美雲、謝瑞珠、黃寶玉│
├──┼───┼────┼────────┼───────────────┤
│七七│吳玉珠│76.03.17│四十六萬元      │繆雄標、王美雲、謝瑞珠、黃寶玉│
├──┼───┼────┼────────┼───────────────┤
│七八│吳玉珠│76.04.01│二十三萬元      │繆雄標、王美雲、謝瑞珠、黃寶玉│
├──┼───┼────┼────────┼───────────────┤
│七九│吳玉珠│76.04.07│十四萬元        │繆雄標、        謝瑞珠、黃寶玉│
├──┼───┼────┼────────┼───────────────┤
│八十│吳玉珠│76.04.07│十六萬元        │繆雄標、王美雲、謝瑞珠、黃寶玉│
├──┼───┼────┼────────┼───────────────┤
│八一│吳玉珠│76.04.18│十六萬元        │繆雄標、王美雲、謝瑞珠、黃寶玉│
├──┼───┼────┼────────┼───────────────┤
│八二│吳玉珠│76.04.13│二十五萬元      │繆雄標、王美雲、謝瑞珠、黃寶玉│
├──┼───┼────┼────────┼───────────────┤
│八三│吳玉珠│79.08.04│三十四萬元      │繆雄標、王美雲、謝瑞珠、黃寶玉│
├──┼───┼────┼────────┼───────────────┤
│八四│吳玉珠│79.08.17│三十七萬元      │繆雄標、王美雲、謝瑞珠、黃寶玉│
├──┼───┼────┼────────┼───────────────┤
│八五│吳玉珠│79.08.26│三十萬元        │繆雄標、王美雲、謝瑞珠、黃寶玉│
├──┼───┼────┼────────┼───────────────┤
│八六│吳玉珠│79.08.28│二十二萬元      │繆雄標、王美雲、謝瑞珠、黃寶玉│
├──┼───┼────┼────────┼───────────────┤
│八七│吳玉珠│79.09.26│十六萬元        │繆雄標、王美雲、謝瑞珠、黃寶玉│
├──┼───┼────┼────────┼───────────────┤
│八八│吳玉珠│79.12.20│三十五萬元      │        王美雲、謝瑞珠、黃寶玉│
├──┼───┴────┴────────┴───────────────┤
│合計│四千零六萬元                                                      │
└──┴─────────────────────────────────┘
  附表二：
┌──┬─────┬───────┬───────┬──────┬──────┐
│編號│貸款人姓名│不動產估價額  │實際貸放額    │超貸金額    │備註        │
├──┼─────┼───────┼───────┼──────┼──────┤
│一  │郭淑美    │0000000元     │0000000元     │ 600000元   │            │
├──┼─────┼───────┼───────┼──────┼──────┤
│二  │郭淑美    │0000000元     │0000000元     │  35000元   │            │
├──┼─────┼───────┼───────┼──────┼──────┤
│三  │林志成    │ 960000元     │0000000元     │  40000元   │            │
├──┼─────┼───────┼───────┼──────┼──────┤
│四  │劉英梅    │0000000元     │0000000元     │ 500000元   │            │
├──┼─────┼───────┼───────┼──────┼──────┤
│五  │郭明配    │0000000元     │0000000元     │ 400000元   │            │
├──┼─────┼───────┼───────┼──────┼──────┤
│六  │邱進輝    │ 850000元     │0000000元     │ 150000元   │            │
├──┼─────┼───────┼───────┼──────┼──────┤
│七  │林李秀花  │ 560000元     │ 600000元     │  40000元   │            │
├──┼─────┼───────┼───────┼──────┼──────┤
│八  │歐陽秀美  │0000000元     │0000000元     │ 250000元   │            │
├──┼─────┼───────┼───────┼──────┼──────┤
│九  │姚程州    │0000000元     │0000000元     │ 350000元   │            │
├──┼─────┼───────┼───────┼──────┼──────┤
│十  │張簡朱美代│ 790000元     │ 800000元     │  10000元   │            │
├──┼─────┼───────┼───────┼──────┼──────┤
│十一│黃清滿    │0000000元     │0000000元     │ 140000元   │            │
├──┼─────┼───────┼───────┼──────┼──────┤
│十二│黃明全    │ 680000元     │ 700000元     │  20000元   │            │
├──┼─────┼───────┼───────┼──────┼──────┤
│十三│楊黃寶玉  │0000000元     │0000000元     │0000000元   │            │
├──┼─────┼───────┼───────┼──────┼──────┤
│十四│洪有島    │0000000元     │0000000元     │  40000元   │            │
├──┼─────┼───────┼───────┼──────┼──────┤
│十五│呂建宏    │0000000元     │0000000元     │  90000元   │            │
├──┼─────┼───────┼───────┼──────┼──────┤
│十六│呂建宏    │0000000元     │0000000元     │  60000元   │            │
├──┼─────┼───────┼───────┼──────┼──────┤
│十七│黃王美雲  │0000000元     │0000000元     │ 260000元   │            │
├──┼─────┼───────┼───────┼──────┼──────┤
│十八│黃王美雲  │0000000元     │0000000元     │ 285000元   │            │
├──┼─────┼───────┼───────┼──────┼──────┤
│十九│李明郎    │0000000元     │0000000元     │      0元   │向省府貸80萬│
├──┼─────┼───────┼───────┼──────┼──────┤
│廿  │李明郎    │0000000元     │ 800000元     │      0元   │向省府貸63萬│
├──┼─────┼───────┼───────┼──────┼──────┤
│廿一│黃孤清    │ 620000元     │ 700000元     │  80000元   │            │
├──┼─────┼───────┼───────┼──────┼──────┤
│廿二│蔡米淑    │ 526500元     │ 550000元     │  23500元   │            │
├──┼─────┼───────┼───────┼──────┼──────┤
│廿三│翁輝龍    │ 690000元     │ 750000元     │  66000元   │            │
├──┼─────┼───────┼───────┼──────┼──────┤
│廿四│陳李麗花  │ 634000元     │ 700000元     │  66000元   │            │
├──┼─────┼───────┼───────┼──────┼──────┤
│廿五│陳吳阿玉  │0000000元     │0000000元     │  80000元   │            │
├──┼─────┼───────┼───────┼──────┼──────┤
│廿六│何林淑枝  │0000000元     │0000000元     │ 150000元   │            │
├──┼─────┼───────┼───────┼──────┼──────┤
│廿七│王麗姬    │ 770000元     │ 800000元     │  30000元   │李秘書決行  │
├──┼─────┼───────┼───────┼──────┼──────┤
│廿八│李金全    │ 593000元     │ 600000元     │   7000元   │            │
└──┴─────┴───────┴───────┴──────┴──────┘
  附表三：
┌──┬─────┬───────┬───────┬──────┬──────┐
│編號│貸款人姓名│不動產估價額  │實際貸放額    │超貸金額    │備註        │
├──┼─────┼───────┼───────┼──────┼──────┤
│一  │黃清滿    │0000000元     │0000000元     │  60000元   │            │
├──┼─────┼───────┼───────┼──────┼──────┤
│二  │曾林玉秀  │ 810000元     │ 800000元     │  10000元   │            │
├──┼─────┼───────┼───────┼──────┼──────┤
│三  │許麗仙、林│0000000元     │0000000元     │  40000元   │            │
│    │萬森等四人│              │              │            │            │
├──┼─────┼───────┼───────┼──────┼──────┤
│四  │王月雀    │0000000元     │0000000元     │  40000元   │            │
├──┼─────┼───────┼───────┼──────┼──────┤
│五  │林文典    │0000000元     │0000000元     │      0元   │            │
├──┼─────┼───────┼───────┼──────┼──────┤
│六  │黃瑞來    │ 820000元     │ 800000元     │  20000元   │            │
├──┼─────┼───────┼───────┼──────┼──────┤
│七  │莊明宗    │0000000元     │0000000元     │  70000元   │            │
├──┼─────┼───────┼───────┼──────┼──────┤
│八  │謝國熙    │0000000元     │0000000元     │      0元   │            │
├──┼─────┼───────┼───────┼──────┼──────┤
│九  │丁  燮    │0000000元     │0000000元     │      0元   │            │
├──┼─────┼───────┼───────┼──────┼──────┤
│十  │陳金菊    │0000000元     │0000000元     │  40000元   │            │
├──┼─────┼───────┼───────┼──────┼──────┤
│十一│曾蔡春子  │0000000元     │0000000元     │  60000元   │            │
├──┼─────┼───────┼───────┼──────┼──────┤
│十二│黃月娥    │0000000元     │0000000元     │  50000元   │            │
├──┼─────┼───────┼───────┼──────┼──────┤
│十三│莊文瑞    │0000000元     │0000000元     │      0元   │            │
├──┼─────┼───────┼───────┼──────┼──────┤
│十四│陳  同    │ 410000元     │ 400000元     │  10000元   │            │
├──┼─────┼───────┼───────┼──────┼──────┤
│十五│吳春雄    │ 930000元     │ 900000元     │  30000元   │            │
├──┼─────┼───────┼───────┼──────┼──────┤
│十六│黃李美鳳  │ 535000元     │ 500000元     │  35000元   │            │
├──┼─────┼───────┼───────┼──────┼──────┤
│十七│黃李美鳳  │0000000元     │0000000元     │ 100000元   │            │
├──┼─────┼───────┼───────┼──────┼──────┤
│十八│黃月娥    │ 700000元     │ 700000元     │      0元   │            │
├──┼─────┼───────┼───────┼──────┼──────┤
│十九│曾明宗    │ 600000元     │ 600000元     │      0元   │            │
├──┼─────┼───────┼───────┼──────┼──────┤
│廿  │黃松柏    │ 928000元     │ 700000元     │ 228000元   │增值稅十五萬│
├──┼─────┼───────┼───────┼──────┼──────┤
│廿一│吳馮桂香  │0000000元     │0000000元     │  80000元   │            │
├──┼─────┼───────┼───────┼──────┼──────┤
│廿二│吳馮桂香  │0000000元     │0000000元     │  50000元   │            │
├──┼─────┼───────┼───────┼──────┼──────┤
│廿三│陳蔡秋香  │0000000元     │0000000元     │      0元   │            │
├──┼─────┼───────┼───────┼──────┼──────┤
│廿四│吳謝瑞華  │ 710000元     │ 700000元     │  10000元   │            │
├──┼─────┼───────┼───────┼──────┼──────┤
│廿五│何秀娟    │0000000元     │0000000元     │  20000元   │增值稅十六萬│
├──┼─────┼───────┼───────┼──────┼──────┤
│廿六│王清南    │ 690000元     │600000元     │  90000元   │            │
├──┼─────┼───────┼───────┼──────┼──────┤
│廿七│張德華    │ 920000元     │ 900000元     │  20000元   │            │
├──┼─────┼───────┼───────┼──────┼──────┤
│廿八│高  清    │0000000元     │0000000元     │   9000元   │            │
├──┼─────┼───────┼───────┼──────┼──────┤
│廿九│涂德興    │ 755000元     │ 700000元     │  55000元   │            │
└──┴─────┴───────┴───────┴──────┴──────┘


司法院資訊處製作；財團法人民間司法改革基金會備份。
